臺灣高等法院民事判決
上　訴　人　乙○○○
法定代理人　梁志民
訴訟代理人　何乃隆律師
複　代理人　蘇豐展律師
被　上訴人　甲○○
前列當事人間請求損害賠償事件，上訴人對於中華民國九十三年
七月二日臺灣士林地方法院九十二年度重訴字第一四六三號第一
審判決提起上訴，本院於九十四年二月二十二日言詞辯論終結，
判決如下：
    主      文
原判決關於駁回上訴人後開第二項之訴部分，及訴訟費用（確定
部分除外）之裁判均廢棄。
被上訴人應再給付上訴人新臺幣貳拾萬元，及自民國九十二年十
二月二日起，至清償日止，按週年利率百分之五計算之利息。
第一審訴訟費用除確定部分外及第二審訴訟費用，均由被上訴人
負擔。
    事實及理由
一、被上訴人經合法通知，未於言詞辯論期日到庭，經核無民事
    訴訟法第三百八十六條各款所列事由，應准上訴人之聲請，
    由其一造辯論判決，合先明。
二、本件上訴人主張：被上訴人原為上訴人之行政總監，利用負
    責經辦民國九十年七月下旬，在台南市立藝術中心假日廣場
    演出「官靈芝演唱會及官靈芝爵士樂演唱會」之機會，運用
    詐術，於九十年七月二日支領場地訂金新台幣（下同）二十
    萬元後，用於交付「汪的股份有限公司」為出資股金，顯係
    利用職務之便，以詐術或侵吞之手法，侵害上訴人之財產權
    ，依民法第一百八十四條第一項前段之規定，被上訴人應賠
    償上訴人所受之損害等情（上訴人起訴請求被上訴人給付七
    十七萬二千一百四十九元及其法定遲延利息，原審判命被上
    訴人給付十七萬七千元及自九十二年十二月二日起，至清償
    日止，按週年利率百分之五計算之利息，而駁回上訴人其餘
    之請求，上訴人就不利部分其中二十萬元及法定遲延利息部
    分提出上訴，被上訴人敗訴部分未據被上訴人聲明不服）。
    並聲明：(一)原判決不利於上訴人之部分，其中就駁回上訴人
    請求被上訴人給付二十萬元本息之範圍，及該範圍訴訟費用
    之裁判應廢棄。(二)上廢棄部分，被上訴人應給付上訴人二十
    萬元，及自九十二年十二月二日起，至清償日止，按週年利
    率百分之五計算之利息。
三、被上訴人未於準備程序或言詞辯論期日到庭，亦未提出任何
    書狀做何上訴聲明，惟其於原審陳述如下：此筆二十萬元款
    項乃被上訴人代上訴人轉匯予訴外人廖柏青之借款，並非被
    上訴人所請領之官靈芝演唱會之定金，該筆匯款實際上亦由
    上訴人之會計親自填寫匯款單後匯款與廖柏青（即汪的股份
    有限公司），並收執廖柏青所簽發之九十年八月三十一日之
    支票，與被上訴人無涉，故若被上訴人真有詐領定金情事，
    豈敢如此明目張膽匯款？上訴人將此帳目指為被上訴人所請
    款項，乃因該張支票退票無法兌現所致。況依上訴人內部請
    款程序，被上訴人預先請領工作款項者，須填具「預支申請
    單」以憑領款，故若真有上訴人所指稱被上訴人藉詞官靈芝
    演唱會須繳交場地訂金而請款侵吞之情事者，則上訴人必留
    存有被上訴人所簽具之請款單，惟上訴人迄今未提出此預支
    申請單以證明被上訴人藉詞演唱會定金申請詐得，足證上訴
    人之指摘，係屬無據。復參以上訴人告訴被上訴人侵占案之
    不起訴處分書亦認為：「告訴人（按：即上訴人）自始即無
    法提出此筆款項支出之名目為何，究係私人借貸、贈與抑或
    廖柏清（應為「廖柏青」之誤）經由被告（按：即被上訴人
    ）像（應為「向」之誤）告訴人周轉借貸之用，均不無可能
    」，更足證明上訴人之主張，顯屬空言等語置辯。
四、上訴人主張被上訴人利用負責經辦九十年七月下旬，在台南
    市立藝術中心假日廣場演出「官靈芝演唱會及官靈芝爵士樂
    演唱會」之機會，運用詐術，於九十年七月二日支領場地訂
    金二十萬元後，同日用於交付「汪的股份有限公司」為出資
    股金，顯係利用職務之便，以詐術或侵吞之手法，侵害上訴
    人之財產權等情，有上訴人存款二十萬元予被上訴人同日，
    被上訴人再存同額款項入「汪的股份有限公司」帳戶之上海
    商業儲蓄銀行存款憑條影本二紙在卷為證（見原審卷第二九
    頁、九二頁）。並證人即上訴人之員工林依蒨於本院到庭證
    稱：「我是乙○○○製作經理，劇場財務及大筆匯款都是我
    負責處理，原審卷二十九頁存款憑條是我填的，也是我去存
    的，當初是被上訴人告訴我台南辦演唱會，需要場地訂金二
    十萬元，所以我存二十萬元進甲○○帳戶。我存款之後二、
    三個月左右，被上訴人有拿一張二十萬元支票說是台南場地
    訂金退還的支票給劇場，場地訂金本來就是在活動辦完後要
    退還的，但支票屆期提示是退票的，支票是廖柏青的，當時
    我將退票的票交給被上訴人問怎麼回事，她說要去查詢，就
    將支票拿走沒有再還給我，但我有保留退票理由單」等語（
    見本院卷第三九頁）；證人廖柏青亦證稱：「事實上是我先
    開支票給她（按：即被上訴人），到期日是九十年八月三十
    一日，被上訴人匯二十萬元到汪的公司戶頭，不是我的戶頭
    ，汪的公司原先負責人不是我，後來才是我，汪的公司主要
    是開餐廳和PUB，被上訴人要買李俊杰的股份，被上訴人就
    成為我們的股東，後來公司週轉困難，要各股東籌錢，被上
    訴人說如果有票拿票去貼現比較方便，我就開了二十萬元的
    票給她換現金，後來聽說這筆錢是上訴人的」、「當時由被
    上訴人自己設法調錢，並不是公司授權被上訴人用公司名義
    向他人借錢」等語（見本院卷第二七及二八頁），足見被上
    訴人於九十年七月二日以支領場地訂金名義向上訴人支領二
    十萬元後，旋於同日自行轉付予「汪的股份有限公司」週轉
    ，並無預付場地訂金之事，上訴人預支訂金之詞僅係詐使上
    訴人交付二十萬之藉口，是上訴人主張被上訴人以詐術騙取
    二十萬之前揭事實為真正。
五、按因故意或過失，不法侵害他人之權利者，負損害賠償責任
    ；負損害賠償責任者，除法律另有規定或契約另有訂定外，
    應回復他方損害發生前之原狀，民法第一百八十四條第一項
    前段、第二百十三條第一項定有明文。本件被上訴人以詐術
    不法侵害原告之財產權，既經認定如前，則上訴人依前揭規
    定請求被上訴人賠償二十萬元之損害，自屬有據。
六、次按因回復原狀而應給付金錢者，自損害發生時起，加給利
    息；應付利息之債務，其利率未經約定，亦無法律可據者，
    週年利率為百分之五，民法第二百十三條第二項、第二百零
    三條定有明文。查上訴人於九十年七月二日將二十萬元存入
    被上訴人於上海商業儲蓄銀行所開立帳號為00000000000000
    之帳戶，業據上訴人提出上海商業儲蓄銀行存款憑條影本為
    證（見原審卷第二九頁），則上訴人依侵權行為之法律關係
    ，請求被上訴人給付以二十萬元計算之自九十二年十二月二
    日起至清償日止之法定遲延利息，為有理由，應予准許。
七、綜上所述，上訴人本於侵權行為之法律關係，請求被上訴人
    再給付二十萬元，及自九十二年十二月二日起，至清償日止
    ，按週年利率百分之五計算之利息，為有理由，應予准許。
    原審就此部分為上訴人敗訴之判決，尚有未洽。上訴意旨指
    摘原判決關於此部分不當，求予廢棄改判，為有理由。爰由
    本院予以廢棄改判，如主文第二項所示。
八、本案事證已臻明確，兩造其餘主張、陳述及所提之證據，經
    審酌後認與判決結果不生影響，爰不一一論述，附此敘明。
九、據上論結，本件上訴為有理由，爰依民事訴訟法第四百六十
    三條、第三百八十五條第一項前段、第四百五十條、第七十
    八條，判決如主文。
中　　華　　民　　國　  九十四　  年　 三　 月   八   日
                  民事第十四庭審判長法 官  劉靜嫻
                          　　　　　法 官  陳駿璧
                          　　　　　法 官  陳昆煇
正本係照原本作成。
不得上訴。
中　　華　　民　　國　　94　　年　　3 　　月　　9 　　日
　　　　　　　　　　　　　　　　　　書記官 李佳樺
